臺灣高雄地方法院刑事附帶民事訴訟判決
原　　　告 路易威登馬爾悌耶公司
法定代理人　Peter Cho.
訴訟代理人　藍孟真律師
　　　　　　洪仁杰律師
被　　　告　林碩君
　　　　　　吳沛恩
上列被告等因違反商標法案件（本院100 年度智簡上字第14號）
，經原告提起附帶民事訴訟，請求損害賠償，本院於民國100 年
12月1 日言詞辯論終結，判決如下︰
    主  文
被告應連帶給付原告新臺幣拾肆萬元，及自民國一００年九月二
十九日起至清償日止，按週年利率百分之五計算之利息。
被告應連帶負擔費用，將本件民事最後事實審判決書主文欄之內
容，以長十四公分、寬五公分之版面，登載於經濟日報第一版下
半頁壹日。
原告其餘之訴駁回。
本判決第一項得假執行。
原告其餘假執行之聲請駁回。
    事實及理由
壹、程序部分
一、本件原告為外國法人，故本案性質上係屬涉外民事事件。就
    涉外民事事件之國際裁判管轄權，現行法律雖無明文，惟被
    告2 人均為中華民國人民，且原告主張被告2 人係於我國境
    內從事侵害其商標權之不法行為，而依據侵權行為之法律關
    係提起本訴，參酌我國民事訴訟法第15條第1 項規定：「因
    侵權行為涉訟者，得由行為地之法院管轄」之意旨，應認對
    於行為地發生於我國境內之涉外侵權事件，我國法院即具有
    國際裁判管轄權，是本院就本件訴訟自有管轄權。
二、按涉外民事法律適用法於民國99年5 月26日經總統華總一義
    字第09900125551 號令修正公布，並自公布日後1  年即100
    年5 月26日施行，現行（即修正後）涉外民事法律適用法第
    62條規定：「涉外民事，在本法修正施行前發生者，不適用
    本法修正施行後之規定。但其法律效果於本法修正施行後始
    發生者，就該部分之法律效果，適用本法修正施行後之規定
    。」，係採不溯及既往原則。本件原告主張被告2 人之侵權
    行為，均係在涉外民事法律適用法修正施行前所為，故本件
    涉外事件之準據法，依照修正前涉外民事法律適用法第9 條
    第1 項前段：「關於由侵權行為而生之債，依侵權行為地法
    」之規定，應依侵權行為地法即中華民國之法律。
貳、實體部分
一、原告起訴主張：
(一)、被告林碩君係址設高雄市○○區○○路78之2 號「韓國牛仔
    」服飾店之負責人，並以每月新臺幣（下同) 18,000元之代
    價僱用被告吳沛恩為店員，被告2 人均明知如附件一所示之
    商標，均係原告向經濟部智慧財產局申請註冊核准在案，且
    仍在商標專用期間內之商標，指定使用於手錶、束髮巾及圍
    巾等如附件一所示之指定商品，任何人未經原告之同意或授
    權，不得於同一或類似商品，使用相同或類似之註冊商標，
    或販賣仿冒商標之商品。詎被告2 人竟共同基於販賣仿冒商
    標商品之犯意聯絡，於不詳時間，向大陸地區，以每件100
    元至400 元不等之價格，販入仿冒LV商標之商品後，即在上
    揭「韓國牛仔」服飾店公開陳列，並以每件390 元至790 元
    不等之價格販售予不特定人，藉以牟利。嗣於100 年2 月25
    日上午9 時許，為警在上址店內查獲，並扣得如附表所示之
    仿冒LV商標商品。準此，被告2 人侵害原告商標權之事實，
    至為明確。
(二)、被告2 人未經原告授權，於「韓國牛仔」服飾店內陳列、販
    售非法使用原告商標之手錶、圍巾及髮飾等物品予不特定之
    消費者，其等對原告造成之損害，絕對遠超過如附表所示遭
    查獲之扣案物品，故原告爰依商標法第63條第1 項第3 款規
    定，請求以其零售單價最高額之1500倍訂定損害賠償金額。
    又商標法第63條第3 款之意旨在避免被害人無法證明實際損
    害而不能獲致應得之賠償，而本件扣案商品種類包括手錶、
    圍巾及髮飾等多項商品，其性質各異且功能差異大，在消費
    環境經常分開販售或陳列不同區域，自不宜一概而論予以合
    併計算，故依該條文義，其計算方式自應將不同種類之各項
    商品分別計算求償，方得具體反映原告於各項不同類別產品
    所受之損害。依此，本件扣案商品中，依一般消費習慣及市
    場交易常態，手錶、圍巾及髮飾均分屬不同之三類商品，原
    告爰請求各就每一類商品零售價格之1,500 倍酌定被告2 人
    之賠償金。又被告2 人銷售仿冒之手錶、圍巾及髮飾等各類
    商品予顧客之零售價格最高為790 元，以此計算本件賠償金
    額，其賠償金額應為3,555,000 元【計算式：(790＋790 ＋
    790 ）×1,500 ＝3,555,000 】。
(三)、被告2 人於上開店內非法販售使用原告商標之商品予不特定
    之消費者，其價格遠低於標示原告商標之真品價格，並造成
    大量品質低劣之LV仿品在外流通，其魚目混珠，破壞原告真
    品之市場價值與定位，造成原告商譽之損害，不言可喻。依
    據美國國際商標顧問公司公布之報告，原告公司之商標價值
    高達美金218  億6 千萬元左右，因此，原告衡酌本件被告2
    人之侵害情節及對原告商標造成之影響等因素，爰依商標法
    第63條第3 項規定，請求被告2 人給付原告100 萬元作為商
    譽損失之賠償。
(四)、按商標法第64條規定：「商標權人得請求由侵害商標權者負
    擔費用，將侵害商標權情事之判決書內容全部或一部登載新
    聞紙。」是以，原告自得依上開規定，請求被告2 人應連帶
    負擔費用，將本案刑事最後事實審判決書主文及事實欄及本
    案民事最後事實審判決書主文欄，以長25公分、寬19公分之
    篇幅登載於經濟日報第一版下半頁1 日。
(五)、按被告2 人公然陳列、販賣仿冒原告商標之商品，因仿冒品
    之品質粗劣，已對原告在社會上之評價產生負面影響，而使
    原告之名譽受損，原告自得另依民法第195 條之規定，請求
    被告2 人為回復名譽之適當處分，要求被告2 人應負擔費用
    ，於報紙上刊登如附件二所示內容之道歉啟事。
(六)、爰依商標法之規定及共同侵權行為之法律關係，求為判決：
  1.被告2人應連帶給付原告4,555,000 元，及自100年9月29日
    日起至清償日止，按週年利率百分之5計算之利息。
  2.被告2 人應連帶負擔費用，將本案刑事最後事實審判決書主
    文及事實欄及本案民事最後事實審判決書主文欄，以長25公
    分、寬19公分之篇幅，登載於經濟日報第一版下半頁1 日。
  3.被告2 人應連帶負擔費用，將附件二所載之道歉啟事，以長
    25公分、寬19公分之篇幅，登載於經濟日報第一版下半頁1
    日。
  4.第1項聲明，原告願供擔保，請准宣告假執行。
二、被告2 人則抗辯：被告2 人確實有販賣仿冒原告商標之商品
    ，但依被告2 人之經濟能力及生活狀況，實無法負擔原告高
    額之賠償請求等語。並聲明：請求駁回原告之訴及假執行之
    聲請。
三、本院得心證之理由：
(一)、按附帶民事訴訟之判決，應以刑事訴訟判決所認定之事實為
    據，刑事訴訟法第500 條前段定有明文。本件原告主張被告
    2 人販賣仿冒如附件一所示原告商標之商品，致共同侵害原
    告商標權之事實，為被告2 人所不爭執，且業經本院100 年
    度智簡上字第14號刑事判決審認明確並論處被告2 人罪刑，
    有本院前開刑事判決可稽，是原告主張被告2 人有販賣仿冒
    其商標商品之共同侵權行為事實，自堪信為真實。
(二)、損害賠償數額部分
  1.按數人共同不法侵害他人之權利者，連帶負損害賠償責任，
    民法第185 條第1 項定有明文。次按商標權人對於侵害其商
    標權者，得請求損害賠償。商標權人請求損害賠償時，得就
    查獲侵害商標權商品之零售單價500 倍至1,500 倍金額請求
    賠償，但所查獲商品超過1,500 件時，以其總價定賠償金額
    ；前項賠償金額顯不相當者，法院得予酌減之。商標法第61
    條第1 項前段、第63條第1 項第3 款、第2 項分別定有明文
    。次按侵權行為賠償損害之請求權，乃在填補被害人之實際
    損害，而非更予以利益，故損害賠償以受有實際損害為成立
    要件。商標法第63條規定商標權受侵害之請求損害賠償，係
    侵權行為賠償損害請求權之一種，自有適用損害填補法則。
    商標權人固得選擇以查獲仿冒商品總價定賠償金額，然法院
    可審酌其賠償金額是否與被害人之實際損害相當，倘顯不相
    當，應予以酌減，始與侵權行為賠償損害請求權，在於填補
    被害人實際損害之立法目的相符（參照最高法院97年度臺上
    字第1552號民事判決參酌）。
  2.原告雖主張被告2 人係以390 元至790 元不等之價格販售仿
    冒原告商標之手錶、圍巾及髮飾等商品，且該等商品之類別
    均不同，故認於求償時應分類計算，且均應以最高零售單價
    790       元之1500倍計算賠償金額，而據此請求損害賠償
    3,555,000 元等語。然本件被告2 人為警查扣之仿冒原告商
    標商品為手錶2 件、圍巾1 件、髮飾7 件等合計10件物品，
    數量非多，且依被告2 人於警詢或本院審理中之供述，其等
    販售上開仿冒商標商品之單價為手錶每件799 元，圍巾每件
    599 元，髮飾每件399 元，是依本件仿冒原告商標商品之查
    獲數量及被告2 人所述各別商品之零售單價加以計算，總額
    僅為4,990 元（計算式：799 ×2 ＋599 ×1 ＋399 ×7 ＝
    4990），金額遠低於原告就各別商品依1500倍計算所請求之
    上述損害賠償總額。再者，觀諸查獲現場照片，被告林碩君
    所經營之前開服飾店，除販售前述仿冒原告商標之手錶、圍
    巾及髮飾等物外，尚陳列、販售多樣服飾及褲子，數量甚多
    ，參以被告吳沛恩於本院審理中供稱：伊都是賣出上衣及褲
    子比較多，仿冒LV商標的手錶、圍巾、髮飾部分沒有什麼賣
    出等語，可知被告2 人實非專以販賣仿冒商標商品為業，其
    等所致原告所受損害，尚非重大；復稽以商標法第63條第1
    項第3 款既明示該款係以查獲侵害商標權商品之「數量」（
    即以1,500 件以內、以上），異其損害賠償總額之計算基準
    ，是本院審酌被告2 人之侵害情節及上開條款立法意旨等情
    ，認原告主開以被告2 人所販售之各類商品均以最高零售單
    價799 元之1,500 倍計算賠償金額，與本件侵權事實及原告
    所受損害，顯不相當，認應予酌減為12萬元，方屬適當。逾
    此範圍之請求，不應准許。
  3.次按商標專用權人之業務上信譽，因侵害而致減損時，並得
    另請求相當之賠償，商標法第63條第3 項定有明文。此項非
    財產上商譽損害請求權，祗須商標專用權人之業務上信譽，
    因商標受侵害致減損時，即足當之。至其賠償之金額，自應
    審酌當事人雙方之資力、侵害商譽之程度及其他一切情形定
    之（最高法院91年度台上字第1949號判決意旨參照）。查被
    告2 人販賣仿冒原告商標商品與不特定大眾，致劣質之仿冒
    原告商標商品得在市場上流通，市場上之一般大眾或有能力
    區辨真偽，然亦將造成其他不知情且無能力區別之社會大眾
    對原告商標商品品質惡劣之印象，進而減損原告商譽，原告
    主張被告2 人之行為已造成原告商譽之損害，應屬有據。復
    查被告林碩君每月收入約2 至3 萬元，名下有1987年份之汽
    車1 輛，被告吳沛恩每月收入約18,000元至2 萬元不等，被
    告2 人名下均無不動產等情，此據被告2 人陳明在卷，且有
    本院依職權調取之稅務電子閘門財產所得調件明細表存卷為
    據，本院審酌被告2 人之侵權態樣及資力狀況、原告受損害
    之情節，認被告2 人應賠償原告商譽損失2 萬元為適當，原
    告逾此部分之請求，為無理由，應予駁回。
(三)、判決書及道歉啟事登報部分
  1.按商標權人得請求由侵害商標權者負擔費用，將侵害商標權
    情事之判決書內容全部或一部登載新聞紙，商標法第64條定
    有明文。又不法侵害他人之身體、健康、名譽、自由、信用
    、隱私、貞操，或不法侵害其他人格法益而情節重大者，被
    害人雖非財產上之損害，亦得請求賠償相當之金額。其名譽
    被侵害者，並得請求回復名譽之適當處分，民法第195 條第
    1 項亦有明文規定。核以上開規定係屬信用及名譽回復之規
    定，而信譽被侵害時，固得請求為回復信譽之適當處分，然
    所謂適當之處分，應係指該處分在客觀上足以回復被害人之
    信譽且屬必要者而言（司法院釋字第656 號及最高法院99年
    度台上字第1259號民事裁定意旨參照）。是權利人請求登報
    以回復其信譽時，本院仍應審酌具體個案情節判斷是否有其
    必要。
  2.本院斟酌原告受侵害之商標乃著名商標，被告2 人於上開服
    飾店販售侵害原告商標權之商品，已減損原告之商譽及正常
    收益，並衡量本件查獲之仿冒原告商標商品數量、原告商標
    權受侵害之程度等情狀，被認告2 人將本件最後事實審民事
    判決書之主文欄，以長14公分、寬5 公分之版面，登載於經
    濟日報第一版下半頁1 日，已足以對被告2 人產生警惕作用
    ，並有對社會公眾導正視聽之效果，原告於此範圍內之請求
    ，應屬正當而得予准許，逾此範圍之請求，則非有據。至原
    告雖主張被告2 人應連帶負擔費用，將本案刑事最後事實審
    判決書主文、事實欄，及如附件二所示之道歉啟事刊登於經
    濟日報第一版下半頁1 日等語。惟商標法第64條係規定於商
    標法第七章權利侵害之救濟章內，係屬民事權利侵害之救濟
    ，故其所得請求刊登之判決書內容係指民事判決而言，並不
    包括刑事判決在內（司法院98年度智慧財產法律座談會民事
    類第4  號提案決議及智慧財產法院98年度民商上更(一)字第1
    號判決意旨參照），是原告主張依商標法第64條之規定，請
    求被告2 人應連帶負擔費用登載本案刑事最後事實審判決書
    主文及事實欄部分，難認有據，無從准許；且本件被告2 人
    之侵害規模尚非甚鉅，本院認前述將最後事實審民事判決主
    文欄登報之方式，應足以回復原告信譽而填補原告所受損害
    ，原告另依民法第195 條之規定，請求被告2 人刊登如附件
    2 所示之道歉啟事，尚無必要，不應准許。
四、綜上所述，原告依據商標法第61條第1 項、第63條第1 項第
    3 款、第3 項、第64條之規定及共同侵權行為之法律關係，
    請求被告2 人應連帶給付原告14萬元，及自刑事附帶民事訴
    訟起訴狀繕本送達被告2 人後之100 年9 月29日起至清償日
    止，按週年利率百分之五計算之利息；及被告2 人應連帶負
    擔費用，將本件民事最後事實審判決書主文欄之內容，以14
    公分乘以5 公分之版面，刊載於經濟日報第一版下半頁1 日
    ，洵屬正當，應予准許。逾上開範圍之請求，為無理由，應
    予駁回。
五、本判決第1 項所命被告2 人連帶給付之金額未逾50萬元，依
    民事訴訟法第389 條第1 項第5 款之規定，應由法院依職權
    宣告假執行，故自毋庸命原告供擔保而逕由本院依職權宣告
    之；至原告敗訴部分，其假執行之聲請已失所附麗，應併予
    駁回。
六、本件係刑事附帶民事訴訟事件，依刑事訴訟法第505條第2項
    之規定，免納裁判費用，且本件復無其他訴訟費用，爰不諭
    知訴訟費用之負擔。
七、據上論結，本件原告之訴為一部有理由、一部無理由，依刑
    事訴訟法第502 條、第491 條第10款，民事訴訟法第389 條
    第1 項第5 款，判決如主文。
中    華    民    國  100     年    12    月    15    日
                  刑事第七庭  審判長法  官  陳  箐
                                    法  官  廖華君
                                    法  官  吳佳穎
以上正本證明與原本無異。
如不服本判決應於收受送達後10日內向本院提出上訴書狀，並應
敘述具體理由；如未敘述上訴理由者，應於上訴期間屆滿後20日
內向本院補提理由書（均須按他造當事人之人數附繕本）「切勿
逕送上級法院」。
中    華    民    國  100     年    12    月    15    日
                                    書記官  黃淑菁
附表
┌──┬─────────────┬─────┐
│編號│扣案商品名稱              │數量      │
├──┼─────────────┼─────┤
│ 1  │仿冒LV商標手錶            │2件       │
├──┼─────────────┼─────┤
│ 2  │仿冒LV商標圍巾            │1件       │
├──┼─────────────┼─────┤
│ 3  │仿冒LV商標髮飾            │7件       │
└──┴─────────────┴─────┘